【裁判字號】    92,易,59
【裁判日期】    920428
【裁判案由】    妨害自由等
【裁判全文】
臺灣臺南地方法院刑事判決                            九十二年度易字第五九號
    公  訴  人  臺灣臺南地方法院檢察署檢察官
    被      告  己○○
右列被告因妨害自由等案件，經檢察官提起公訴（九十年度偵字第六六五八號），本
院判決如左：
    主  文
己○○公然侮辱人，處拘役貳拾日，如易科罰金，以參佰元折算壹日。又受退去之要
求而仍留滯他人住宅內，累犯，處拘役參拾日，如易科罰金，以參佰元折算壹日。應
執行拘役肆拾伍日，如易科罰金，以參佰元折算壹日。
    事  實
一、己○○前於民國（下同）八十四年間因犯重利罪，經台灣高等法院台南分院判處
    有期徒刑六月確定，於八十五年七月十三日易科罰金執行完畢。緣己○○係丁○○之妹婿，與丁○○間有金錢借貸之利息糾紛，九十年三月二十五日晚間十時許
    ，己○○至台南縣仁德鄉○○路○段一三一號丁○○住處找丁○○談判利息糾紛
    之事，因而與丁○○、甲○○夫妻發生口角，己○○旋在上址即丁○○住處門外
    ，且於不特定人或多數人得以聽聞之情況下，公然以台語之「幹你娘」、「幹你
    祖媽」、「你討客兄」（即指甲○○紅杏出牆之意）及「烏龜」（即指丁○○容
    忍其妻在外偷漢子之意）等語，大聲辱罵甲○○及丁○○，惟己○○亦遭丁○○
    駕車撞倒並遭甲○○持掃把毆打成傷（此部分業經檢察官另案偵辦）。己○○復
    於九十年三月二十七日晚間八時許，偕其配偶戊○○前往丁○○住處，欲與丁○○理論上開利息糾紛及先前遭丁○○駕車撞倒並遭甲○○毆打成傷之事，經叫門
    而進入丁○○上開住宅內，因與丁○○又發生口角衝突，丁○○乃要求己○○離
    開其住宅，然己○○以尚未談清楚為由拒絕離開留滯不去，經丁○○報警，嗣台
    南縣警察局歸仁分局德南派出所警員蔡國雄到場處理後，己○○始離去。
二、案經丁○○及甲○○訴請台灣台南地方法院檢察署檢察官偵查起訴。
    理  由
一、訊之被告己○○矢口否認有何公然侮辱及留滯他人住宅內不願離去犯行，辯稱：
    「我並沒有在九十年三月二十五日辱罵丁○○及甲○○，也沒有在丁○○住宅內
    留滯不願離去，本件證人丙○○○是丁○○的母親、乙○○是丁○○的鄰居、庚○○是丁○○的堂弟媳，所以證人所講的話都是偏向丁○○，而且她們都是講假
    話，作偽證，所作證詞不僅前後矛盾，還彼此矛盾，故證人之證詞均不可採信，
    當天我確實沒有辱罵丁○○夫婦，至於九十年三月二十七日，我是去丁○○家找
    他理論利息糾紛及前天被他們撞傷、打傷之事，後來丁○○找警員來並請我離開
    ，我就離開他家了，並沒有留滯不離開的情形」云云。經查：
  (1)被告己○○前揭公然侮辱之事實，業經告訴人丁○○及甲○○於偵查及審理中指
    訴綦詳，並經證人丙○○○、乙○○及庚○○於偵查及審理中結證在卷，且互核
    相符，被告己○○雖辯稱：證人丙○○○於檢察官事務官開庭訊問時證稱是在後
    面的房間聽到，第二次在檢察官訊問時稱在前面房間聽到伊罵告訴人，證人乙○○於檢察官事務官訊問時說在房間聽到，在檢察官訊問時說在客廳聽到的，證人
    庚○○於檢察官事務官訊問時說是在自宅三樓房間內聽到的，於檢察官訊問時卻
    說在二樓房間聽到的，且庚○○在檢察官事務官訊問時跟本沒說「跑出來看」，
    後來在檢察官訊問及法院審理時卻說有跑出來看，渠等之證詞均前後不一，且渠
    等與告訴人係親屬、鄰居關係，所為證詞均係偽證云云。惟告訴人之親屬在刑事
    訴訟法上並無不得作證之限制（最高法院二十九年上字第二０三號判例參照），
    而證人丙○○○於檢察官事務官訊問時證稱在「房間」睡覺，後來於檢察官訊問
    及本院審理時，亦均證稱在「房間」睡覺，因被告大聲喧鬧而被吵醒，其所述並
    無矛盾之處，另證人乙○○及庚○○之偵查及審理中證詞，亦無被告所指或其他
    可疑之瑕疵，此有九十年五月十七日偵訊筆錄、九十一年七月二十三日偵訊筆錄
    及本院九十二年三月十七日、九十二年四月十四日審判筆錄在卷可供比對，被告
    指稱證人前後證述不一，顯屬無據。再者，被告稱：九十年三月二十五日氣候寒
    冷，家家戶戶均門窗緊閉，而仁德鄉○○路車流量甚大，證人乙○○及庚○○住
    處又離告訴人住處甚遠，在門窗緊閉及車輛聲音影響下，不可能聽到告訴人與伊
    吵架聲，故渠等證人所言不實在云云，然本院函請交通部中央氣象局台灣南區氣
    象中心檢送當日氣象資料，當晚十時至十一時在台南市、台南縣佳里鎮、善化鎮
    等地測得之氣溫（仁德鄉無氣象觀測站），均在二十一度至二十二度之間，此有
    該局檢送之氣象資料一份在卷可稽，故可推測鄰近且緯度相同之仁德鄉溫度亦應
    相近，以二十一、二度之氣溫，應屬涼爽怡人之氣候，一般人在此天候睡覺，應
    不會門窗緊閉，被告所稱「氣候寒冷，家家戶戶門窗緊閉」云云，顯非實情。又
    庚○○住處離告訴人住處約十四公尺，乙○○住處離告訴人住處約三十幾公尺，
    而仁德鄉○○路二段於夜間十時至十一時間之北向南車道車流量平均每分鐘約五
    至七輛，有台南縣警察局歸仁分局調查報告函乙紙及現瑒圖乙紙附卷可參，以每
    分鐘五至七輛之車流量而言，並非車輛往來頻繁，尚不致如被告所稱車輛來往聲
    音吵雜，則以庚○○、乙○○與告訴人住處之距離，加上夜間較無人、車往來，
    四週環境相對較為安靜情況下，庚○○與乙○○因而會聽到被告在告訴人屋外大
    聲辱罵告訴人等之聲音，與吾人日常生活之經驗並無違背之處，故證人所為證詞
    均可採信甚明，被告空言否認，乃事後飾卸之詞，無可採信，其公然侮辱犯行，
    事證明確，足以認定。
  (2)另被告進入告訴人住宅後，經告訴人要求其離開仍留滯不去部分，亦經告訴人於
    偵查及本院審理中堅指不移，被告雖辯稱：丁○○找警察來後伊即離開云云，然
    被告於檢察事務官詢問時坦承是告訴人報警後警員來處理，伊才離開等語（詳九
    十年五月十七日訊問筆錄）；於檢察官訊問時亦稱：「當天在他家裡發生爭吵，
    他推我出去，我說要講清楚才出去，他一直推我，他的家人才去報警，警察來說
    是債務糾紛，不願介入，但向我說人家叫你出去你就要出去，所以我就出去」等
    語（詳九十一年十一月二十一日訊問筆錄）；於本院審理時復稱：「九十年三月
    二十七日丁○○叫我離開，當時因我腳有受傷，行動較慢，我是一邊離開一邊講
    話，警員來時，我還跟員警解說我們間債務的事，警員請我離開，我就馬上離開
    」等語（詳本院九十二年三月十七日審判筆錄），依被告上開所述，足見告訴人
    於報警之前，已先有要求被告離開之舉動，核與告訴人所訴相符，且被告如當時
    應告訴人之要求而離開，告訴人又豈有報警到場處理之必要？是被告進入告訴人
    住宅後，顯曾受退去之要求而仍留滯其內，經警到場勸說後始離開無誤。其與告
    訴人間雖有債務及傷害糾紛，惟應循法律途逕解決，被告卻因前怨至告訴人家中
    與告訴人衝突而不肯離去，所為已妨害告訴人居住之安寧平和且不能認有正當理
    由，此部分犯行亦事證明確，足以認定。
二、核被告己○○於不特定人或多數人得以聽聞之情況下，公然以前開穢語大聲辱罵
    丁○○及甲○○之所為，係犯刑法第三百零九條第一項之公然侮辱罪。又受丁○○退去之要求仍留滯丁○○住宅內之所為，係犯同法第三百零六條第二項後段之
    罪。被告於同一時、地，以一行為同時公然侮辱丁○○及甲○○二人，係以一辱
    罵行為而觸犯二相同罪名，為想像競合犯，應依刑法第五十五條之規定從一罪處
    斷。被告所犯上開二罪間，犯意有別，行為互殊，應予分論併罰。另被告於八十
    四年間因犯重利罪，經台灣高等法院台南分院判處有期徒刑六月確定，於八十五
    年七月十三日易科罰金執行完畢，此有台灣高等法院被告全國前案紀錄表一份在
    卷可按，其前受有期徒刑之執行完畢後，五年內再犯本件刑法第三百零六條本刑
    為有期徒刑以上之罪，為累犯，故其所犯受退去之要求仍留滯他人住宅罪部分應
    依刑法第四十七條規定加重其刑；至於公然侮辱罪部分法定本刑為拘役、罰金，
    故此部分並不構成累犯。爰審酌被告與告訴人係近親，僅因借款利息之糾紛而為
    本件犯行，在告訴人住處門外大聲辱罵告訴人，對告訴人名譽所生損害，又至告
    訴人住處與告訴人理論時，受退去之要求而不肯離開，已侵害告訴人住居之安寧
    及犯罪後態度等一切情狀，分別量處如主文所示之刑，及諭知易科罰金之折算標
    準，並定其應執行刑及諭知易科罰金之折算標準，以資懲儆。
三、據上論斷，應依刑事訴訟法第二百九十九條第一項前段，刑法第三百零六條第二
    項、第一項、第三百零九條第一項、第五十五條、第四十七條、第四十一條第一
    項前段、第五十一條第六款、罰金罰鍰提高標準條例第一條前段、第二條，判決
    如主文。
本案經檢察官劉聰熙到庭執行職務。
中      華      民      國      九十二    年      四      月   二十八   日
                              臺灣臺南地方法院刑事第六庭
                                    法  官  黃  光  進
右正本證明與原本無異。
如不服本判決，應於判決送達後十日內向本院提出上訴狀( 應附繕本 )。
                                    書記官  李  珍  瑩
中      華      民      國      九十二    年      四      月   二十八   日
附錄本案論罪科刑法條全文：
刑法第三百零六條
無故侵入他人住宅、建築物或附連圍繞之土地或船艦者，處一年以下有期徒刑、拘
役或三百元以下罰金。
無故隱匿其內，或受退去之要求而仍留滯者，亦同。
刑法第三百零九條第一項
公然侮辱人者，處拘役或三百元以下罰金。


司法院資訊處製作；財團法人民間司法改革基金會備份。
